【裁判字號】    97,審聲,1091
【裁判日期】    980204
【裁判案由】    聲明異議
【裁判全文】
臺灣臺北地方法院民事裁定            97年度審聲字第1091號
異  議  人  己○○
代  理  人  信義聯合開發有限公司
法定代理人  戊○○
相  對  人  甲○○
            乙○○
            庚○○
            丙○○
            壬○○
            辛○○
            丁○○
上列異議人對於本院提存所97年度存字第4463號准予相對人提存
之處分，聲明異議，本院裁定如下：
    主  文
異議駁回。
    事  實
一、異議意旨略以：異議人及第三人沈美惠、己○○、鄭雲明、
    林陳月珠為古亭市場持分土地店舖之攤商，因土地開發者急
    欲獲取更多利益，在未與這些店舖攤商進行任何協商接觸之
    下，即強行併吞店舖攤商所有之土地與店舖，土地開發者在
    民國97年5月低價購買古亭市場部分土地，復以高價轉賣與
    第三人國賓大地環保股份有限公司，且於土地買賣契約上訂
    明賣方需負責將他人持分之土地及店舖一併購買提存完成，
    不顧持分土地契約攤商之維生權利，並未有任何協商，實有
    未妥，因異議人及第三人沈美惠、己○○、鄭雲明、林陳月
    珠有優先承買之意願，土地開發公司並陸續寄發存證信函予
    相對人與國賓大地環保股份有限公司所委任之律師，表達優
    先購買之意願及就優先承買人不利之條件進行協商，惟相對
    人並未與置理云云。
二、按提存為非訟事件，提存所僅得就形式上之程式為審查，凡
    提存有人主張之原因事實合於提存法第9條及其施行細則第3
    條規定審查之範圍，即應准予提存，而關乎實體之原因事實
    ，提存所並無權為審查及認定。又清償提存，關於提存原因
    之證明文件，無庸附具，提存法施行細則第20條第5款亦有
    明文，是以清償提存是否依債務本旨而發生清償效力，及有
    無實體法律關係存在而涉訟時，應由受訴法院依法審認之，
    並非於提存時由提存所認定。經查，本件相對人係以異議人
    出售土地一事未主張優先購買權，亦遲延收取價金，主張依
    土地法第34條之1之規定，辦理清償提存（參本院97年度存
    字第4462號清償提存卷宗），形式上已符合提存法第9條及
    施行細則第3條之規定。縱異議人主張之事實屬實，亦為有
    關兩造間權利義務之實體爭執，依前開說明，自不在提存所
    得以審究之範圍內，從而本院提存所所為准予提存之處分洵
    無不當，本件異議非有理由，應予駁回。
三、據上論結，本件聲明異議為無理由，依提存法第25條第1項
    ，裁定如主文。
中    華    民    國    98    年    2     月    4     日
                  民事第六庭    法  官  張松鈞
以上正本係照原本作成。
如對本裁定抗告，須於裁定送達後10日內向本院提出抗告狀，並
繳納抗告費新臺幣1,000元。
中    華    民    國    98    年    2     月    4     日
                                書記官  賴敏慧


司法院資訊處製作；財團法人民間司法改革基金會備份。
